【裁判字號】    90,交訴,30
【裁判日期】    900612
【裁判案由】    公共危險等
【裁判全文】
臺灣雲林地方法院刑事判決                            九十年度交訴字第三號
    公  訴  人  臺灣雲林地方法院檢察署檢察官
    被      告  乙○○
右列被告因公共危險等案件，經檢察官提起公訴（九十年度偵字第三○四號），本院
判決如左：
    主  文
乙○○因過失傷害人致重傷，累犯，處有期徒刑伍月；又對於無自救力之人，依法令
應扶助，而不為其生存所必要之扶助，累犯，處有期徒刑壹年。應執行有期徒刑壹年
伍月。
    事  實
一、乙○○前於民國八十六年間因違反麻醉藥品管理條例案件，經本院於八十年五月
    三日以八十六年易字第五七○號判處有期徒刑六月確定，而於八十七年十二月九
    日執行完畢。乙○○猶不知遵守法令謹慎行事，於九十年一月九日晚上六時五分
    許，駕駛車號ＹＫ－六六七三號自用小客車，沿縣道一五八號公路虎尾鎮○○里
    路段由東往西方向行駛，行經上開公路二十七點五公里十公尺處與虎尾鎮○○里
    ○鄰○○道路之交岔路口時，原應注意行車速度，應依標誌之規定，且行經無號
    誌之交岔路口，應減速慢行，作隨時停車之準備；又汽車駕駛人應注意車前狀況
    ，並隨時採取必要之安全措施。而依當時天候晴、夜間有照明、視距良好、無障
    礙物，並無不能注意之情事，乙○○行經上開交岔路口，竟疏未注意前方有前開
    交岔路口應減速慢行通過，猶貿然以每小時五十公里至六十公里超速行駛，適丙○○騎乘自行車由東往西方向行駛，途經上開交岔路口時，亦疏未注意左右來車
    ，貿然穿越上開交岔路口，乙○○見狀煞避不及致撞及丙○○，造成丙○○當場
    昏迷並受有腦挫傷併左側硬腦膜下出血、腦內出血、腦腫大、右側肱骨、股骨及
    左側骨盆腔骨折、右側臉部撕裂傷等重傷害，而成為無自救力之人。乙○○既已
    知悉駕車肇致上開事故，竟未停車救護丙○○，旋即駕車逃逸離去，適為行經該
    處之汽車駕駛人甲○○所發覺，甲○○遂記下乙○○車號並報警始循線查獲上情
    。
二、案經被害人丙○○之女陳妙冠代行告訴暨雲林縣警察局虎尾分局報請台灣雲林地
    方法院檢察署檢察官偵查起訴。
     理  由
一、右揭事實，業據被告乙○○坦承不諱，而被害人丙○○因本件肇事而當場陷入昏
    迷等情，亦經目擊肇事過程之證人甲○○證述屬實，並有道路交通事故調查報告
    表一紙、現場照片及車損照片十一幀附卷可稽。而被害人丙○○確因本件事故致
    受有如事實欄所載之傷害，亦有沙鹿童綜合醫院及高雄基督教信義醫院之診斷證
    明書二紙，而被害人因上開傷害已呈植物人狀態，須插氣切管、鼻胃管，日常生
    活須完全倚賴他人照顧等情，亦有高雄基督教信義醫院九十年四月二十五日高基
    字第九○一號函及函附之診斷證明書在卷可憑，是被害人所受傷害已達重傷害程
    度無疑。按行車速度，應依標誌之規定；汽車行駛至無號誌之交岔路口，應減速
    慢行，作隨時停車之準備；且汽車行駛時，駕駛人應注意車前狀況，並隨時採取
    必要之安全措施，道路交通安全規則第九十三條第一項第一款、第四款、第九十
    四條第三項分別定有明文。被告原應恪遵前開規定，謹慎駕駛，而依卷附之道路
    交通事故調查表所載當時晴天、夜間有照明、路面乾燥、無缺陷、無障礙物、視
    距良好、行車速限為每小時四十公里等情形，客觀上又無不能注意之情事，被告
    竟疏未注意前方有右開交岔路口，而未採取減速慢行等必要安全措施以避免發生
    危險，復超速行駛，因而肇事，違反前揭道路交通安全規則所負之注意義務甚明
    ，被告因此肇致本件事故，自應負過失之責任，且被告之過失行為與被害人之重
    傷害間，顯有相當因果關係。被害人雖亦疏於注意行經無號誌交岔路口應注意左
    右來車而同有過失，惟此並不影響被告過失責任之成立。本件事證明確，被告上
    開犯行，洵堪認定。
二、按汽車駕駛人，駕駛汽車肇事致人受傷或死亡，應即採取救護或其他必要措施，
    並向警察機關報告，不得駛離，道路交通管理處罰條例第六十二條第一項前段定
    有明文。本件被告駕車肇事，致被害人受有事實欄之傷害，且當場陷於昏迷，被
    害人當時自屬無自救力之人，是被告依前開規定，即負有救護扶助之義務。又按
    遺棄罪之成立，非必須置被害人於寥闃無人之地，亦非必須使被害人絕對無受第
    三人保護之希望，但有法律上扶養義務者，對於無自救力之人，以遺棄之意思，
    不履行扶養義務時，罪即成立，最高法院著有十八年上字第一四五七號判例可資
    參照。本件被告因上開過失駕車肇事，致被害人受有重傷害而昏迷，陷於無自救
    力，竟依法令應扶助而不為其生存所必要之扶助，核其所為係犯第二百八十四條
    第一項後段過失致重傷罪、第一百八十五條之四之交通肇事逃逸罪及刑法第二百
    九十四條第一項之遺棄罪。而刑法第一百八十五條之四交通肇事逃逸罪，所保護
    者係社會法益，刑法第二百九十四條第一項之遺棄罪，所保護者，則係個人法益
    ，二者所欲保護之法益客體並不相同，故被告上開事實係一行為觸犯刑法第一百
    八十五條之四交通肇事逃逸罪及第二百九十四條第一項之遺棄罪二罪，屬想像競
    合犯，應從一重之刑法第二百九十四條第一項對於無自救力之人依法令應扶助而
    不為其生存所必要之扶助罪處斷【參刑事法律專題研究（十七），司法院印行】
    。公訴人認上開二罪間為特別關係，應優先適用刑法第一百八十五條之四，尚有
    未洽。被告所犯過失致重傷罪及遺棄罪二罪間，犯意各別，構成要件互異，應分
    論併罰之。被告前於民國八十六年間因違反麻醉藥品管理條例案件，經本院於八
    十年五月三日以八十六年易字第五七○號判處有期徒刑六月確定，而於八十七年
    十二月九日執行完畢，有卷附雲林地方法院檢察署刑案資料查註紀錄表可按，被
    告五年以內再犯本件有期徒刑以上之罪，為累犯，依刑法第四十七條規定加重其
    刑。爰審酌被告前有施用毒品、竊盜等前科紀錄，素行不佳，其過失程度不輕，
    致告訴人受有嚴重傷害，於肇事後又立即逃逸，嚴重危害社會交通及被害人之安
    全，惟犯後態度良好，尚有悔意等一切情狀，量處如主文所示之刑，並定其應執
    行之刑，以資懲儆。
據上論斷，應依刑事訴訟法第二百九十九條第一項前段，刑法第一百八十五條之四、
第二百九十四條第一項、第二百八十四條第一項後段、第五十五條、第五十一條第五
款、第四十七條，罰金罰鍰提高標準條例第一條前段，判決如主文。
本案經檢察官林豐正到庭執行職務。
中      華      民      國      九十      年      六      月    十二    日
                                        臺灣雲林地方法院刑事第二庭
                                            法  官  趙  思  芸
右正本證明與原本無異。
如不服本判決，應於判決送達後十日內向本院提出上訴狀( 應附繕本 )。
                                            書記官  王  淑  美
中      華      民      國      九十      年      六      月    十二    日
中華民國刑法第二百八十四條
 (過失傷害罪)
因過失傷害人者，處六月以下有期徒刑、拘役或五百元以下罰金，致重傷者，處一年
以下有期徒刑、拘役或五百元以下罰金。
從事業務之人，因業務上之過失傷害人者，處一年以下有期徒刑、拘役或一千元以下
罰金，致重傷者，處三年以下有期徒刑、拘役或二千元以下罰金。
中華民國刑法第一百八十五條之四
駕駛動力交通工具肇事，致人死傷而逃逸者，處六月以上五年以下有期徒刑。
中華民國刑法第二百九十四條
 (違背義務之遺棄罪)
對於無自救力之人，依法令或契約應扶助、養育或保護而遺棄之，或不為其生存所必
要之扶助、養育或保護者，處六月以上五年以下有期徒刑。因而致人於死者，處無期
徒刑或七年以上有期徒刑；致重傷者，處三年以上十年以下有期徒刑。


司法院資訊處製作；財團法人民間司法改革基金會備份。
